【裁判字號】    99,抗,658
【裁判日期】    990531
【裁判案由】    假扣押
【裁判全文】
臺灣高等法院民事裁定                   99年度抗字第658號
抗  告  人  甲○○
            丙○○
共同代理人  廖修譽律師
上列抗告人因與相對人乙○○間假扣押事件，對於中華民國99年
4月15日台灣台北地方法院99年度裁全字第1082號裁定，提起抗
告，本院裁定如下：
    主  文
抗告駁回。
抗告費用由抗告人負擔。
    理  由
一、按債權人就金錢請求或得易為金錢請求之請求，欲保全強制
    執行者，得聲請假扣押。假扣押非有日後不能強制執行或甚
    難執行之虞者，不得為之。請求及假扣押之原因應釋明之。
    前項釋明如有不足，而債權人陳明願供擔保或法院認為適當
    者，法院得定相當之擔保，命供擔保後為假扣押，為民國（
    下同）92年2月7日總統令修正公佈之民事訴訟法第522條第1
    項、第523條第1項及第526條第1項、第2項所明定。故債權
    人就假扣押之原因，依法有釋明之義務，亦即須提出可使法
    院信其主張為真實之證據，必待釋明有所不足，而債權人陳
    明願供擔保或法院認為適當者，法院始得定相當之擔保，命
    供擔保後為假扣押；若債權人未釋明假扣押之原因，即不符
    假扣押之要件（最高法院94年度台抗字第463號裁定意旨參
    照）。
二、本件抗告意旨雖略以：訴外人即相對人之兄曾榮嘉向伊等詐
    騙稱共同開立公司，伊等曾3次匯款予訴外人曾榮嘉，其中
    之第2次係於98年4月14日以抗告人甲○○之母親即訴外人陳
    王金鶴名義匯款新台幣（下同）60萬6,585元至相對人於花
    旗商業銀行台北分行之帳戶內，因相對人係訴外人曾榮嘉為
    詐騙行為之同夥，法律上應負侵權行為賠償責任及不當得利
    之返還責任，伊等已提起到刑事告訴；另聽聞相對人有掏空
    財產及躲避逃匿之消息，足見抗告人有脫產至國外，而有日
    後不能強制執行或甚難執行之虞，且有應在外國為強制執行
    之假扣押原因存在，而聲請假扣押云云，並提出與訴外人曾
    榮嘉往來之電子郵件、投資協議書、匯款申請書單、訴外人
    美國安田國際控股公司（下稱美國安田公司，英文名稱為
    ANTEN INTERNATION HOLDING L.L.C.）英文股票、退股協議
    書、協議書、刑事告訴狀、網路查詢之我國安田國際股份有
    限公司（下稱我國安田公司）基本資料與董監事資料等（均
    為影本，見原審卷第5頁至第22頁、本院卷第10頁至第11頁
    ）為證。
三、惟查：
    (一)抗告人雖提出於98年4月14日以抗告人甲○○之母親即訴
      外人陳王金鶴名義匯款60萬6,585元至相對人於花旗商業
      銀行台北分行帳戶內之匯款申請書影本1份（見原審卷第
      13頁），惟上開匯款申請書至多僅能釋明抗告人確有匯款
      至相對人上開帳戶內，對相對人有聲請假扣押本案請求原
      因之存在，尚難作為本件假扣押原因之釋明。
    (二)至抗告人雖以其所提出網路查詢之我國安田公司基本資料
      與董監事資料，其內記載相對人為董事長、訴外人曾榮嘉
      為董事，而該公司於97年6月9日停業（見本院卷第10頁至
      第11頁），認相對人與訴外人曾榮嘉係詐騙同夥，於結束
      在我國境內之安田公司營業後，再以美國安田公司名義，
      違法吸金，主張相對人有脫產至國外，日後有在外國為強
      制執行之情形云云。惟依相對人提出之美國安田公司執照
      、企業批准證書、州政府認證書、規費收據、註冊代理人
      即訴外人美國精博顧問公司之證明書（均為影本，見本院
      卷第22頁至29頁）記載，美國安田公司係94年3月7日已於
      美國德拉瓦州註冊登記，負責人為訴外人曾榮嘉，與抗告
      人主張之情形並不相同，亦難認有關連性，故抗告人尚難
      以其所提出網路查詢之我國安田公司基本資料與董監事資
      料，作為本件假扣押原因之釋明。
    (三)至抗告人以本件係刑事犯罪行為，相對人有隱匿及脫免財
      產之行為，依一般經驗法則，亦為犯罪後所當然云云（見
      本院卷第7頁）。因依抗告人所述，僅訴外人曾榮嘉與其
      等進行相關之行為，相對人並未向其等接觸，故抗告人尚
      難以上開之經驗法則，作為本件假扣押原因之釋明。
    (四)綜上，抗告人對相對人關於假扣押之原因未予釋明，揆諸
      前開說明，法院尚不得依抗告人所請命供擔保後為假扣押
      。從而原法院裁定駁回抗告人假扣押之聲請，並無不合。
      抗告意旨執前詞指摘原裁定不當，聲明廢棄，為無理由，
      應駁回其抗告。
四、據上論結，本件抗告為無理由，爰裁定如主文。
中    華    民    國    99    年    5     月    31    日
                    民事第十六庭
                        審判長法  官  王聖惠
                              法  官  呂淑玲
                              法  官  邱瑞祥
正本係照原本作成。
不得再抗告。
中    華    民    國    99    年    5     月    31    日
                              書記官  明祖星

司法院資訊處製作；財團法人民間司法改革基金會備份。
